臺灣臺北地方法院民事判決
111年度訴字第904號
原      告  胡卜凱  
訴訟代理人  劉韋廷律師
            李玟旬律師
            劉宸碩  
被      告  美河市住辦區管理委員會

法定代理人  李佩璽  
訴訟代理人  陳立曄律師
            陳君沛律師
上一人
複代理人    齊偉蓁律師
上列當事人間請求確認區分所有權人會議決議無效事件，本院於
民國111年6月24日言詞辯論終結，判決如下：
    主      文
確認美河市住辦區於民國一百一十年十一月二十七日召開之第四
屆區分所有權人會議所為如附表所示之決議無效。
訴訟費用由被告負擔。 
    事實及理由
壹、程序部分：
    按當事人法定代理人之代理權消滅者，訴訟程序在有法定代
    理人承受其訴訟以前當然停止，第170條所定之承受訴訟人
    ，於得為承受時，應即為承受訴訟，民事訴訟法第170條、
    第175條第1項分別定有明文。查被告之法定代理人原為王琪
    珍，嗣於本院審理時變更為李佩璽，並經其聲明承受訴訟，
    有民事答辯狀、新北市政府新店區公所民國111年5月26日新
    北店工字第1112394762號函在卷可稽（本院卷第111頁、第1
    23頁、第125頁），經核與上開規定相符，應予准許。
貳、實體部分：　　
一、原告起訴主張略以：原告為美河市住辦區社區（下稱系爭社
    區）之區分所有權人，被告於110年11月27日召開第四屆區
    分所有權人會議（下稱系爭區權人會議）通過議案討論第四
    案，決議一次性補助回饋區分所有權人管理費每坪新臺幣（
    下同）50元，且於111年1月份管理費中扣除，於110年11月3
    0日有欠繳管理費之區分所有權人不得受領管理費回饋（下
    稱系爭決議），決議內容詳如附表所示。但系爭社區住戶規
    約第36條第5項第1款已規定管理費在收支決算後如有剩餘，
    應先列為下一年度之管理費，第37條亦另有規定管理費支應
    之用途，系爭決議將收取之管理費扣除虧損後回饋予區分所
    有權人，顯然已牴觸系爭社區住戶規約第36條第5項第1款、
    第37條第2項規定，亦危害區分所有權人之權利，依民法第5
    6條第2項規定，系爭決議應屬無效等語，並聲明：確認系爭
    區權人會議如附表所示之決議無效。
二、被告則以：依系爭規約第36條第2項規定，減收管理費之多
    寡、方式為區分所有權人會議得決議之事項，而系爭決議係
    減收未來111年1月份之管理費用，非支用或扣除原有110、1
    11年度管理費，與系爭規約第37條第2項規定不同，不違背
    系爭規約；且對欠繳管理費之區分所有權人本應追繳，如可
    免除渠等費用，反而對按時繳納之之區分所有權人有所不公
    ，故系爭決議排除欠繳管理費之區分所有權人，與公平原則
    無違等語，資為抗辯。並聲明：原告之訴駁回。
三、得心證之理由：
  ㈠按確認法律關係之訴，非原告有即受確認判決之法律上利益
    者，不得提起之，民事訴訟法第247條第1項前段定有明文。
    所謂即受確認判決之法律上利益，係指法律關係之存否不明
    確，原告主觀上認其在法律上之地位有不安之狀態存在，且
    此種不安之狀態，能以確認判決將之除去者而言，若縱經法
    院判決確認，亦不能除去其不安之狀態者，即難認有受確認
    判決之法律上利益（最高法院52年度台上字第1240號判決意
    旨可供參照）。查原告主張系爭決議因違反系爭規約第36條
    第5項第1款、第37條第2項，應屬無效乙節，為被告所否認
    。而系爭決議關涉系爭社區管理費之支用，管理費為系爭社
    區住戶繳納予管委會作為社區運作業務之款項，如何動支攸
    關住戶本身之財產權，則系爭決議是否有效，影響被告得否
    依系爭決議動支管理費及原告之財產權，堪認其法律上地位
    即有受侵害之危險，且此項危險得以本件確認判決除去，是
    原告提起本件確認訴訟，即有確認利益。　　
　㈡次按關於公寓大廈住戶區分所有權人決議之效力，公寓大廈
    管理條例並無明文規定，惟按公寓大廈管理條例第1條第2項
    規定：本條例未規定者，適用其他法令之規定。而公寓大廈
    住戶之性質屬非法人團體，由其性質觀之，與社團法人相當
    接近，關於其意思決定機關所為決議之效果，應有類推適用
    民法第56條關於社團總會決議效力規定之適用（最高法院93
    年度台上字第2347號判決意旨參照）。復按總會決議之內容
    違反法令或章程者，無效，民法第56條第2項亦定有明文。
    是公寓大廈管理委員會既為人的組織體，區分所有權人會議
    為其最高意思機關，區分所有權人會議決議之內容違反法令
    或規約者，區分所有權人自得依前揭規定訴請確認決議無效
    。　　
  ㈢經查，原告為系爭社區之區分所有權人，被告於110年11月27
    日召開系爭區權人會議，並作成內容如附表所示之系爭決議
    等情，有建物所有權狀、土地所有權狀、系爭區權人會議紀
    錄在卷可參（本院111年度店司調字第115號卷第93頁、第95
    頁、第97頁、第99頁、第101頁至第151頁），此部分事實應
    堪認定。次查，系爭社區就管理費、公共基金之繳納，係規
    定在系爭規約第36條，就管理費、公共基金之管理及運用，
    則規定在系爭規約第37條。依第36條第2項規定：「管理費
    由各區分所有權人按照區分所有權人會議決議或經區分所有
    權人會議授權管委會訂定之管理費分擔標準分擔之。管理費
    繳交之標準如下：⑴房地部分：按房屋面積計算，每坪每月
    新台幣80元整。……」；第37條第2項規定：「管理費支應用
    途如下：⑴管委會辦公費、電話費及其他事務費。⑵委任或僱
    傭管理服務人之報酬。⑶共用部分、約定共用部分簡易修繕
    、管理、維護費用或使用償金。⑷共同管線、管路維護、簡
    易修繕費用。⑸共用部分火災保險費、責任保險費及其他財
    產保險費。⑹與本社區公共事務有關稅捐及其他應繳納稅賦
    。⑺因執行管理事務而洽詢或委任律師、建築師、會計師等
    專業顧問諮詢費用或委任酬金。⑻其他共用部分經常管理費
    用。」（見本院111年度店司調字第115號卷第185頁、第187
    頁），可知系爭規約就管理費收取標準已有明確約定，且須
    經區分所有權人會議決議或經區分所有權人會議授權管委會
    訂定，始得變更管理費之計收標準；而第37條第2項則係就
    被告得如何運用管理費，以正面表列之方式，將管委會得動
    支之管理費用途逐一臚列。惟系爭決議針對繳納管理費之區
    分所有權人，於111年1月之管理費每坪減收50元，係單次減
    免區分所有權人應繳納之管理費，非變更管理費計收標準，
    不屬於系爭規約第36條第2項所訂得經區分所有權人會議決
    議或經區分所有權人會議授權管委會訂定之範圍。況依系爭
    規約第36條第5項規定管理費於收支決算後，如有餘額，應
    列為下年度之管理費，系爭決議實係以前一年度之管理費餘
    額墊付111年1月管理費因減免而短收之缺額，與系爭規約所
    定得動支管理費之用途不符。是系爭決議顯然違反系爭規約
    第36條第2項、第37條第2項規定，揆諸前開說明，應為無效
    。
四、綜上所述，原告請求確認如附表所示之系爭決議無效，為有
    理由，應予准許。
五、本件事實已臻明確，兩造其餘之攻擊或防禦方法，及所援用
    之證據，經本院斟酌後，認為與判決基礎之事實並無影響，
    均不足以影響本裁判之結果，自無庸一一詳予論駁之必要，
    併此敘明。
六、訴訟費用負擔之依據：民事訴訟法第78條。
中　　華　　民　　國　　111 　年　　7 　　月　　22　　日
                  民事第八庭    法  官  宣玉華
以上正本係照原本作成。
如對本判決上訴，須於判決送達後20日內向本院提出上訴狀。如
委任律師提起上訴者，應一併繳納上訴審裁判費。
中　　華　　民　　國　　111 　年　　7 　　月　　22　　日
                                書記官  林怡秀